臺灣臺北地方法院簡易民事判決
110年度北簡字第12425號
原      告  徐千惠  

被      告  遠東國際商業銀行股份有限公司


法定代理人  侯金英  
訴訟代理人  王誌鋒  

上列當事人間請求確認票據債權不存在等事件，本院於民國一百
一十年九月二十三日言詞辯論終結，判決如下︰
    主    文
被告不得執臺灣臺北地方法院九十一年度執字第二二○九○號之債
權憑證對原告之財產為強制執行。
原告其餘之訴駁回。
訴訟費用新臺幣貳仟捌佰柒拾元由被告負擔。
    事    實
甲、原告方面：
一、聲明：㈠確認被告所執臺灣臺北地方法院九十一年度執字第
    二二○九○號之債權憑證（下稱系爭債權憑證）所載對原告之
    票據債權不存在；㈡被告不得執系爭債權憑證對原告之財產
    為強制執行。
二、陳述略稱：
  ㈠緣原告及訴外人賴瑞婉為訴外人徐慧光前向被告遠東國際商
    業銀行股份有限公司申辦貸款之連帶保證人，因而原告等三
    人共同開立本票（下稱系爭本票）予被告以為前開貸款之擔
    保。嗣因訴外人徐慧光於民國九十年間未依約繳付上開貸款
    本息餘額，被告持系爭本票向本院聲請裁定准予強制執行，
    並核發九十年度票字第二二七二四號民事裁定（下稱系爭本
    票裁定）在案；被告再以系爭本票裁定為執行名義，向本院
    聲請對原告及訴外人徐慧光、賴瑞婉等三人為強制執行上開
    債權未清償之餘額新臺幣（下同）二十六萬六千七百五十一
    元，本院因執行無實益而核發系爭債權憑證終結在案。
  ㈡被告嗣後持系爭債權憑證陸續於九十二年、九十七年五月二
    十九日、一百年四月二十七日、一百年九月十九日、一百零
    三年八月十三日、一百零六年三月二十四日、一百零八年八
    月一日、一百零八年十一月十四日及一百零九年七月二十一
    日向本院聲請強制執行，均以執行無結果並終結在案；惟原
    告今於一百一十年五月二十五日受本院以一一○年度司執字
    第五二四三○號強制執行扣押部分薪資在案（下稱系爭強制
    執行程序）。
  ㈢查系爭強制執行程序之開始係因被告所持系爭債權憑證為執
    行名義，惟被告於九十二年第二次聲請強制執行起，至九十
    七年五月二十九日才聲請強制執行為止，其相隔期間長達約
    四年以上之期間，均未曾有聲請強制執行或換發債證之舉，
    本件執行名義既為本票票據請求權，已罹於票據法第二十二
    條第一項規定之三年時效，足見被告在前未依規定執行或換
    證以中斷時效，原告自得拒絕給付。且本票執票人依票據法
    第一百二十三條規定，聲請法院裁定許可對發票人強制執行
    ，係屬非訟事件，此項裁定並無確定實體上法律關係存否之
    實質確定力，自非與確定判決有同一效力之執行名義，執票
    人之請求權消滅時效期間，並不能因取得法院許可強制執行
    之裁定而延長為五年（最法院九十八年台上字第二一八六號
    、八十三年台上字第二六七五號判決參照），是縱因取得系
    爭本票裁定後聲請強制執行而發生中斷時效之效力，於執行
    法院依強制執行法第二十七條規定發給債權憑證而重行起算
    時，亦不能延長為五年，而仍須回歸票據法第二十二條第一
    項規定為三年。
  ㈣又縱依少數實務見解認本票之票據請求權，自取得債權憑證
    復仍得依民法第一百三十七條規定重行起算五年消滅時效等
    語，惟系爭債權憑證已逾四年以上始為聲請第三次強制執行
    ，亦已遠遠超過前述三年時效，足認屬執行名義成立後所發
    生消滅或妨礙債權人請求之事由，即便被告於一百一十年五
    月二十五日始再聲請強制執行，惟因系爭債權憑證早已罹於
    時效，並不生中斷時效或中斷事由終止重行起算時效之問題
    ，原告自非不得對之提起債務人異議之訴，以排除系爭債權
    憑證之執行。故本件系爭債權憑證逾三年以上期間怠於請求
    之事實，則其本票債權已罹於時效而消滅，由本院以系爭強
    制執行程序受理，並不生消滅時效中斷及時效重新起算之效
    力，自不得再向本院聲請對原告之財產為強制執行，原告依
    民法第一百四十四條第一項規定拒絕給付，應屬有理，爰依
    確認票據債權不存在等法律關係提起本件訴訟。
  ㈤對本院一一○年度司執字第五二四三○號卷沒有意見，被告雖
    抗辯原告曾於九十五年三月二十七日在電話中承認債務，但
    實際上並不是原告本人接的電話，原告根本都不知情，原告
    否認九十三年到九十五年有承認這個債務，九十二年到九十
    五年原告在唸書住在淡水，根本不會去接到這個電話，被告
    單方面認定接電話是原告本人，執行名義應該是無效的。
三、證據：提出本院一百一十年五月二十五日北院忠一一○司執
    寅字第五二四三○號執行命令影本一件及系爭債權憑證影本
    一件為證。
乙、被告方面：
一、聲明：原告之訴駁回。
二、陳述略稱：
　㈠按民法第一百二十九條第一項明定消滅時效因請求、承認、
    起訴而中斷，同條第二項第五款明定依開始執行行為或聲請
    強制執行與起訴有同一效力，被告對訴外人徐慧光、賴瑞婉
    及原告等三人聲請強制執行，經本院九十二年度執字第二七
    ○八四號執行程序受理並於九十二年九月十八日終結在案，
    隨後被告自九十二年十一月起至九十六年三月止數次以電話
    請求原告等三人清償欠款，期間訴外人徐慧光於九十三年九
    月十七日表示有機會還款、九十四年三月三十日表示希望半
    年內把這筆帳全部處理、九十四年五月十六日對於被告欲對
    原告聲請強制執行一事表達隨便都好；原告於九十五年三月
    二十七日電話中表示其家境困難，被告向其表示可分期還款
    ，其未拒絕。
　㈡又被告以電話聯絡訴外人徐慧光、賴瑞婉及原告還款，原告
    及訴外人徐慧光於九十三年九月十七日、九十四年三月三十
    日、九十四年五月十六日、九十五年三月二十七日均表示因
    沒錢欲延期還款及對於分期還款方式未拒絕等語，係對於被
    告請求權存在之承認，業已生時效中斷之效力，嗣被告聲請
    強制執行經本院九十七年度司執字第四六三○四號受理，並
    於九十七年五月二十九日執行終結，因九十五年三月二十七
    日起至終結日九十七年五月二十九日止期間未逾三年，故原
    告稱本票債權已罹於時效之語，顯有違誤。
　㈢對本院一一○年度司執字第五二四三○號卷沒有意見。關於原
    告之請求，被告所提電催記錄之九十五年三月二十七日是原
    告接的電話，被告告知其要執行，原告表示家境困難，其他
    的部分看起來都是原借款人的電話記錄，但是九十五年三月
    二十七日是原告的電話記錄，顯然原告當下知道這筆債務是
    存在的。這個案子很久了，被告在九十五年的期間只有這份
    記錄，是電腦下載下來的。
三、證據：提出催繳記錄一件為證。
丙、本院依職權調閱本院一一○年度司執字第五二四三○號卷、九
    十年度票字第二二七二四號卷（惟覆函已銷毀僅提供系爭本
    票裁定影本）及九十一年度執字第二二○九○號卷（惟覆函已
    銷毀）。
    理    由
一、程序方面：
  ㈠按確認法律關係之訴，非原告有即受確認判決之法律上利益
    者，不得提起之，民事訴訟法第二百四十七條第一項定有明
    文。所謂即受確認判決之法律上利益，係指法律關係之存否
    不明確，原告主觀上認其在法律上之地位有不安之狀態存在
    ，且此種不安之狀態，能以確認判決將之除去者而言（最高
    法院五十二年台上字第一二四○號判例可資參照）。查本件
    系爭本票業經被告持以聲請本票裁定，經核發系爭本票裁定
    准許，並於九十一年核發系爭債權憑證，而原告主張本票債
    權不存在，顯然兩造就系爭本票債權對原告存在與否已發生
    爭執，如不訴請確認，原告在私法上之地位將有受侵害之危
    險，參酌首開說明，原告提起本件確認之訴以排除此項危險
    ，應有確認利益。
  ㈡次按原告於簡易訴訟判決確定前，得撤回訴之全部或一部。
    但被告已為本案之言詞辯論者，應得其同意（民事訴訟法第
    四百三十六條第二項適用同法第二百六十二條第一項）。經
    查，原告原聲明第一項為「就本院一一○年度司執字第五二
    四三○號強制執行事件，被告對原告所為之強制執行程序，
    應予撤銷。」，惟本件被告給付票款強制執行因第三人陳報
    原告薪資未超過最低生活費一點二倍而提出異議，被告就該
    異議未起訴而執行程序終結，故原告於一百一十年九月二十
    三日言詞辯論期日撤回原第一項撤銷強制執行程序之聲明，
    被告亦同意原告此部分之撤回，程序並無不合，應予准許。
二、兩造對於原告確有與訴外人賴瑞婉、徐慧光共同簽發系爭本
    票，被告前持系爭本票向本院聲請本票裁定，經本院核發系
    爭本票裁定予以准許，並於九十一年核發系爭債權憑證，被
    告其後據此向本院聲請對原告財產為強制執行之事實並不爭
    執，兩造爭執重點在於：原告主張系爭本票業已罹於時效，
    故訴請確認被告所執系爭債權憑證所載之票據債權對原告不
    存在，並訴請被告不得持系爭債權憑證對原告之財產為強制
    執行，其請求有無理由？爰說明如后。　　
三、系爭本票之票據請求權確已罹於時效，被告持有系爭債權憑
    證所載對原告之票據債權（即系爭債權憑證所示之債權、系
    爭本票之債權）請求權不存在，但並非票據債權不存在：
  ㈠按票據上之權利，對本票發票人，自到期日起算，三年間不
    行使，因時效而消滅，票據法第二十二條第一項前段定有明
    文。次按時效完成後，債務人得拒絕給付，民法第一百四十
    四條第一項亦定有明文。再按消滅時效完成之效力，固發生
    拒絕給付之抗辯權，惟債務人為抗辯後，消滅者為請求權而
    非權利本身（最高法院一○○年度台上字第六○八號裁判意旨
    參照）。復按經確定判決或其他與確定判決有同一效力之執
    行名義所確定之請求權，其原有消滅時效期間不滿五年者，
    因中斷而重行起算之時效期間雖延長為五年，民法第一百三
    十七條第三項固定有明文，惟此所謂「與確定判決有同一效
    力之執行名義」係指實體上爭執業已確定者為限。蓋法律所
    以規定短期消滅時效，係以舉證困難為主要目的，如請求權
    經法院判決確定，或和解、調解成立者，其實體權利義務關
    係業已確定，不再發生舉證問題，為保護債權人之合法利益
    ，以免此種債權人明知債務人無清償能力，仍須不斷請求強
    制執行或為其他中斷時效之行為，所以有民法第一百三十七
    條第三項延長時效期間為五年之規定。而本票執票人依票據
    法第一百二十三條規定，聲請法院裁定許可對發票人強制執
    行，係屬非訟事件，此項裁定並無確定實體上法律關係存否
    之實質確定力，自非與確定判決有同一效力之執行名義，執
    票人之請求權消滅時效期間，並不能因取得法院許可強制執
    行之裁定而延長為五年（最高法院八十三年台上字第二六七
    五號判決意旨參照），是本票執票人依法院所為本票裁定換
    發取得之債權憑證請求權，其消滅時效之期間仍為三年，並
    非五年。又消滅時效完成後，如債權人依原執行名義或債權
    憑證聲請法院再行強制執行時，亦不生中斷時效或中斷事由
    終止重行起算時效之問題，並非核發債權憑證後，時效即可
    重行起算，債務人自非不得對之提起債務人異議之訴，以排
    除該執行名義之執行（最高法院八十二年度台上字第一八六
    號、八十五年度台上字第三○二六號、八十九年度台上字第
    一六二三號判決要旨參照）。末按當事人主張有利於己之事
    實者，就其事實有舉證之責任，民事訴訟法第二百七十七條
    第一項前段定有明文。各當事人就其所主張有利於己之事實
    ，均應負舉證之責，故一方已有適當之證明者，相對人欲否
    認其主張，即不得不更舉反證（最高法院十九年上字第二三
    四五號裁判意旨參照）。原告於起訴原因已有相當之證明，
    而被告於抗辯事實並無確實證明方法，僅以空言爭執者，當
    然認定其抗辯事實之非真正，而應為被告不利益之裁判（最
    高法院十八年上字第一六七九號裁判意旨參照）。
  ㈡經查，本件被告持系爭債權憑證於九十二年聲請強制執行，
    經本院以九十二年度執字第二七○八四號受理並執行無果終
    結在案（參本院卷第二十九頁），嗣被告於九十七年五月二
    十九日復再聲請強制執行，依前揭執行狀態，早已逾越三年
    消滅時效。被告雖抗辯九十五年三月二十七日電催記錄為電
    話為原告接聽，惟該筆電催記錄顯示為「1235 徐慧光 言保
    -徐千惠 告知要做法執。言家境困難‥告知一次三十五至四
    十萬，或先繳十萬後分期…」（參本院卷第六十九頁），此
    為被告方面片面製作，難認為原告本人所接聽，亦為原告所
    否認，而被告復未能提出其他具體實證證明電話係由原告本
    人接聽並承認其請求權存在，難認被告已盡其舉證責任，故
    被告此項抗辯難以採信 
  ㈢基上，原告既主張票據時效抗辯，依民法第一百四十四條第
    一項規定，自得拒絕對被告給付，然參酌前揭最高法院一○○
    年度台上字第六○八號裁判意旨所示之見解，債務人為抗辯
    後，消滅者為票據債權請求權而非票據債權本身，原告竟訴
    請確認被告持有系爭債權憑證所載對原告之「票據債權」不
    存在，而非訴請確認「票據債權請求權」不存在，原告訴請
    確認「票據債權」不存在應無理由。
四、原告主張被告不得持系爭債權憑證（即系爭債權憑證所示之
    債權、系爭本票之債權）對原告聲請強制執行，其請求為有
    理由：
　㈠按執行名義成立後，如有消滅或妨礙債權人請求之事由發生
    ，債務人得於強制執行程序終結前，向執行法院對債權人提
    起異議之訴，強制執行法第十四條第一項前段定有明文。次
    按債務人異議之訴係為排除執行名義之執行力，是債務人提
    起異議之訴，其聲明請求撤銷特定執行事件之執行程序，或
    請求債權人不得持執行名義對債務人為強制執行，均無不可
    ；僅債務人如為前一聲明，而債權人嗣聲請撤回強制執行時
    ，因其請求內容無從實現，其訴固難認為有理由；但如為後
    一聲明，因債權人撤回執行，不影響執行名義之執行力，對
    於債務人之請求不生妨礙，法院即不得逕以債權人撤回執行
    為由駁回其請求（最高法院一○九年度台上字第七六四號判
    決要旨參照）。
　㈡經查，被告就系爭債權憑證所載對原告之票據債權（即系爭
    債權憑證所示之債權、系爭本票之債權）請求權雖因原告之
    消滅時效抗辯而不存在，已如前述，然執行名義之執行力仍
    然存在，揆諸上開說明，原告依強制執行法第十四條第一項
    前段規定，請求被告不得執系爭債權憑證所載對原告之票據
    債權（即系爭債權憑證所示之債權、系爭本票之債權）對原
    告之財產聲請強制執行，洵屬有據。
五、綜上所述，原告請求：㈠確認被告所執系爭債權憑證所載對
    原告之票據債權不存在；㈡被告不得執系爭債權憑證對原告
    之財產為強制執行，其請求於主文第一項所示之範圍內為有
    理由，應予准許。超過主文第一項範圍之請求，則屬無據，
    應予駁回。
六、本件訴訟費用額，依後附計算書確定如主文所示金額。
七、本件事證已臻明確，兩造其餘攻擊防禦方法，於本判決結果
    不生影響，爰不一一論述，併此敘明。
八、據上論結，本件原告之訴為一部有理由，一部無理由，並依
    民事訴訟法第七十九條，判決如主文。
中　　華　　民　　國　　110 　年　　10　　月　　21　　日
                              臺北簡易庭
                              法      官  文衍正
以上正本係照原本作成。
如對本判決不服，須於判決送達後二十日內向本庭（臺北市重慶
南路一段一百二十六巷一號）提出上訴狀。（須按他造當事人之
人數附繕本）。如委任律師提起上訴者，應一併繳納上訴審裁判
費。
中　　華　　民　　國　　110 　年　　10　　月　　21　　日
                              書  記  官  高秋芬
訴訟費用計算書：
項        目             金  額（新臺幣）        備  註 
第一審裁判費　　           2,870元
合　　　　計　　     　    2,870元